【裁判字號】    97,財管,26
【裁判日期】    970414
【裁判案由】    指定遺產管理人等
【裁判全文】
臺灣高雄地方法院民事裁定              97年度財管字第26號
聲  請  人  甲○○○
被繼承人    丙○○
上列聲請人聲請為被繼承人丙○○指定遺產管理人事件，本院裁
定如下：
    主      文
選任乙○○○（女，民國○○年○ 月○○日生，身分證統一編號：
Ｚ000000000號）為被繼承人丙○○之遺產管理人。
准對被繼承人丙○○（男，民國○○年○○月○ 日生，身分證統一編
號：Ｚ000000000號號，生前最後住所：高雄縣杉林鄉茄苳巷116
號，於民國96年11月5 日死亡）之大陸地區以外繼承人為承認繼
承之公示催告。
聲請人應於收受本裁定之日起10日內將本裁定登載公報、新聞紙
或其他相類之傳播工具1 日，並將登載證據檢送本院。
被繼承人丙○○之大陸地區以外繼承人應自前項公示催告最後登
載公報、新聞紙或其他相類之傳播工具之日起，6 個月內承認繼
承。上述期限屆滿無繼承人承認繼承時，被繼承人丙○○之遺產
於清償債權，並交付遺贈物後，如有賸餘，即歸屬國庫。
聲請程序費用由被繼承人丙○○之遺產負擔。
    理      由
一、按先順序繼承人均拋棄其繼承權時，由次順序之繼承人繼承
    ，其次順序繼承人有無不明或第四順序繼承人均拋棄其繼承
    權者，準用關於無人承認繼承之規定；又繼承開始時，繼承
    人之有無不明者，由親屬會議於一個月選定遺產管理人，並
    將繼承開始及選定遺產管理人之事由，向法院報明；另繼承
    開始時，繼承人有無不明而不能依民法第1177條選定遺產管
    理人時，得由利害關係人聲請法院選任遺產管理人，並由法
    院依公示催告程序，定6 個月以上之期限，公告繼承人，命
    其於期限內承認繼承；再按繼承人因故不能管理遺產，亦無
    遺囑執行人者，利害關係人或檢察官得聲請法院選任遺產管
    理人，民法第1176條第6 項、第1177條、第1178條第1 項、
    第2 項、非訟事件法第154 條第1 項分別定有明文。揆諸前
    揭規定意旨，於繼承人皆拋棄其繼承權，無人繼承時，亦應
    許利害關係人聲請法院選任遺產管理人，俾為遺產之處置。
二、本件聲請意旨略以：被繼承人丙○○（男，民國○○年○○月○
    日生，身分證統一編號：Ｚ000000000號，生前最後住所：高
    雄縣杉林鄉茄苳巷116 號）生前96年10月9 日於台灣高雄地
    方法院所屬民間公證人伍婉嫻事務所書立遺囑1 份，表明被
    繼承人死後所有遺產皆遺贈予聲請人，並經乙○○○、林振
    德見證及公證人伍婉嫻公證，又被繼承人目前尚積欠高雄縣
    杉林鄉農會新台幣（下同）11,633元之借款；因債務人已於
    96年11月5 日死亡，因其無第1 、2 、4 順位繼承人，其第
    3 順位繼承人亦均拋棄繼承權，而是否仍有應繼承人則屬不
    明，迄今親屬會議亦未為其選定遺產管理人，故為保障聲請
    人之權益，爰依法聲請指定被繼承人丙○○之遺產管理人等
    語。
三、經查：聲請人主張之上開事實，業據其提出公證書、公證遺
    囑、借款餘額證明書、財政部南區國稅局遺產免稅證明書、
    繼承系統表、戶口名簿、戶籍謄本等件為證，復經本院依職
    權調閱本院97年度繼字第131 號拋棄繼承聲請事件卷宗核閱
    無誤，堪信為真實。又查被繼承人丙○○無第1 、2 、4 順
    位之法定繼承人，且第3 順位繼承人均已拋棄繼承，經本院
    准予備查在案，且未準用民法第1177條之規定選定遺產管理
    人，而聲請人為被繼承人丙○○之受遺贈人，故聲請人以利
    害關係人之身分聲請選任被繼承人丙○○之遺產管理人，核
    與上開規定並無不合，應予准許。
四、按公示催告期限屆滿，無繼承人承認繼承時，其遺產於清償
    債權，並交付遺贈物後，如有剩餘，歸屬國庫，民法第1185
    條、定有明文。查本件被繼承人丙○○之法定繼承人均已依
    法拋棄繼承權經准予備查，復未準用民法第1177條之規定選
    定遺產管理人，而本院調查時經徵詢被繼承人丙○○之友即
    公證遺囑之見證人乙○○○，其業已表明願意擔任被繼承人
    丙○○之遺產管理人之意願；又查被繼承人丙○○之遺產，
    倘無人承認繼承時，將於清償債權，交付遺贈物後，歸屬國
    庫，為使被繼承人丙○○遺產之處置順利進行，本院認選任
    乙○○○為被繼承人丙○○之遺產管理人為適當，爰裁定如
    主文。
五、依非訟事件法第157條，裁定如主文。
中    華    民    國    97    年    4     月    14    日
                  家事法庭  法  官    何清富
以上正本證明與原本無異。
如不服本裁定應於送達後10日內向本院提出抗告狀，並應繳納抗
告費新台幣1000元。
中    華    民    國    97    年    4     月    14    日
                            書記官    葉彥伶


司法院資訊處製作；財團法人民間司法改革基金會備份。
